【裁判字號】    99,小上,8
【裁判日期】    990331
【裁判案由】    清償消費款
【裁判全文】
臺灣嘉義地方法院民事裁定  99年度小上字第8號
上  訴  人  甲○○
被  上訴人  遠東國際商業銀行股份有限公司
法定代理人  乙○○
上列當事人間請求清償消費款事件，上訴人對於民國99年2月12
日本院嘉義簡易庭98年度嘉小字第907號第一審小額民事判決提
起上訴，本院合議庭裁定如下：
    主  文
上訴駁回。
第二審訴訟費用新臺幣壹仟伍佰元由上訴人負擔。
    理  由
一、按小額訴訟事件，對於第一審裁判之上訴，非以其違背法令
    為理由，不得為之；次按上訴狀內應記載上訴理由，表明下
    列各款事項：(一)原判決所違背之法令及其具體內容(二)依訴訟
    資料可認為原判決有違背法令之具體事實，民事訴訟法第43
    6條之24第2 項、第436條之25分別定有明文。又當事人於小
    額訴訟程序提起上訴，如依民事訴訟法第436之32條第2項準
    用同法第468 條規定，以第一審判決有不適用法規或適用法
    規不當為理由時，其上訴狀或理由書應有具體之指摘，並揭
    示該法規之條項或其內容；若係成文法以外之法則，應揭示
    該法則之旨趣；倘為司法院解釋或最高法院之判例，則應揭
    示該判解之字號或其內容；如以民事訴訟法第436之32條第2
    項準用同法第469條第1款至第5 款所列各款情形為理由時，
    其上訴狀或理由書，應揭示合於該條款之事實。上訴狀或理
    由書如未依此項方法表明者，或其所表明者，顯與上開法條
    規定不相合時，即難認為已對第一審判決之違背法令有具體
    之指摘，其上訴自難認為合法（最高法院71年度臺上字第31
    4 號判例意旨參照）。再者，當事人對於小額訴訟事件提起
    上訴時，按民事訴訟法第436條之24第2 項、第436條之25規
    定，其上訴非但應以違背法令為理由，並應具體表明原判決
    違背法令之事實及內容，是就此法律審性質而言，核與第三
    審處理程式相符，倘當事人提起小額訴訟第二審上訴，其上
    訴狀未依上揭規定，提出合於該條各款事由者，其未提出理
    由之效果及處理程序，自應準用同法第471條第1項之規定，
    即上訴人應於提起上訴後20日內，提出上訴理由書於原審法
    院，未提出者，毋庸命其補正，可逕以裁定駁回上訴。
二、上訴意旨略以：
（一）訴訟權之保障，在使人民的權利遭受損害時，有接近、使
      用法院，尋求救濟之機會。為避免浪費司法資源，上訴人
      即被告於第一審判決前曾致電被上訴人協商，懇請該消費
      款可否分期繳納，惟未應允，遂逕行提告。
（二）於第一審言詞辯論時，訴訟代理人（即上訴人之母）多次
      請求考量上訴人之財物經濟狀況，期能獲得分期繳納判決
      ，仍希望落空。
（三）欠債還錢天經地義，今上訴人遭逢困境，仍坦然面對司法
      ，說明並非有意欠繳或逃避，然正義的使者終究還是墨守
      條規。
（四）憲法第15條規定，人民之生存權應予保障，基於人性尊嚴
      ，欠債之人也需要基本的生活空間，讓市井小民亦能感受
      到法院是個溫暖富有人性的訴訟環境。
（五）並聲明：1.原判決廢棄。2.第一審、第二審訴訟費用由被
      上訴人負擔。3.第一審之訴訟標的金額，以每月為1期，
      分12期清償繳納。
三、經查，本件上訴人對本院嘉義簡易庭98年度嘉小字第907 號
    小額訴訟所為之第一審判決，固於法定期間內提起上訴，上
    訴人雖主張被上訴人未能應允分期繳納欠款、依憲法第15條
    規定應保障上訴人生存權等情。然核其上訴狀所載內容，上
    訴人並未表明該判決違背何條法令及其具體內容，亦無指明
    原審判決依訴訟資料究有何判決違背法令之具體事實，難認
    其已依民事訴訟法第436條之25 規定，表明原判決所違背之
    法令及其具體內容，依訴訟資料可認原判決有違背法令之事
    實。此外，上訴人復未於提起上訴後20日內補正原判決有何
    違背法令之理由書，揆諸上開說明，上訴人之上訴自難認為
    合法，並毋庸命其補正，應予駁回。
四、末按於小額訴訟之上訴程式，法院為訴訟費用之裁判時，應
    確定其費用額，民事訴訟法第436條之32第1 項、第436條之
    19第1項規定甚明。查本件上訴裁判費為1,500元，應由上訴
    人負擔，爰併予確定。
五、據上論結，本件上訴為不合法，依民事訴訟法第436 條之32
    第1項、第2項、第436條之19第1項、第444條第1項前段、第
    95條、第78條，裁定如主文。
中    華    民    國    99    年    3     月    31    日
                民事第一庭審判長法  官  林世芬
                                法  官  林望民
                                法  官  周俞宏
以上正本係照原本作成。
不得抗告。
中    華    民    國    99    年    3     月    31    日
                                書記官  許龍崑

司法院資訊處製作；財團法人民間司法改革基金會備份。
